【裁判字號】    98,抗,50
【裁判日期】    980227
【裁判案由】    本票裁定
【裁判全文】
臺灣桃園地方法院民事裁定                98年度抗字第50號
抗  告  人  甲○
相  對  人  乙○○
                        5樓
上列抗告人因與相對人乙○○間本票裁定事件，抗告人對於中華
民國98年1 月8 日本院司法事務官98年度司票字第114 號第一審
裁定提起抗告，本院裁定如下：
    主    文
原裁定關於原裁定附表編號一所載自民國九十七年三月一日起至
九十七年六月八日止之利息部分，應予廢棄。
上開廢棄部分，相對人之聲請駁回。
抗告人其餘抗告駁回。
抗告程序費用新臺幣壹仟元由抗告人負擔。
    理    由
一、按執票人向本票發票人行使追索權時，得聲請法院裁定後強
    制執行，票據法第123 條定有明文。次按本票執票人，依票
    據法第123 條規定，聲請法院裁定許可對發票人強制執行，
    性質上係屬非訟事件，此項聲請之裁定及抗告法院之裁定，
    僅依非訟事件程式以審查強制執行許可與否，並無確定實體
    上法律關係存否之效力，如發票人就票據債務之存否有爭執
    時，應由發票人另提起訴訟，以資解決（最高法院56年台抗
    字第714 號、57年台抗字第76號判例要旨參照）；又執票人
    執記載免除作成拒絕證書之本票裁定准予強制執行時，非但
    毋庸提出已為付款提示之證據，且受聲請之法院亦僅就本票
    形式上之要件是否具備予以審查即為已足。
二、本件抗告意旨略以：原裁定附表編號1 之發票日，為民國97
    年3 月12日、票面金額新臺幣（下同）5 萬元、到期日97年
    2 月29日、利息起算日為97年3 月1 日、票據號碼TH820211
    之本票1 紙，其到期日在發票日之前，此種本票破壞基本票
    據之文義構造，且與票據法第12條規定之形式要件不符，應
    屬無效票據，為此提起抗告，請求原裁定廢棄云云。
三、經查：
    (一)本件相對人主張其執有抗告人所簽發，如原裁定附表所示
      之本票11紙，並免除作成拒絕證書，詎屆期提示未獲付款
      ，依票據法第123 條聲請裁定許可強制執行等情，已據其
      提出本票11紙為證據。
    (二)就原裁定附表編號1部分：
      1.相對人提出原裁定附表編號1 之本票，已記載發票人、
        發票日、票面金額等項，雖發票日之記載97年3 月12日
        在到期日97年2 月30日記載之前，惟在發票日前之到期
        日之記載，應認為無效而視為未記載，該紙本票仍為有
        效；又上開本票雖未記載付款地，惟發票人甲○之住所
        設於桃園縣桃園市○○○街101 號7 樓，業據抗告人於
        抗告狀中記載明確，依票據法第120 條第4 項、第5項
        之規定，應以上址為付款地，核屬本院轄區，則原裁定
        予以准許，形式上審查即無不合。
      2.復按未載到期日之本票，視為見票即付；又按執票人向
        本票債務人行使追索權時，得要求自到期日起，如無約
        定利率者，依年利六釐計算之利息，票據法第120 條第
        2 項、第124 條、第97條第1 項第2 款分別定有明文；
        經查，原裁定附表編號1 之本票，其到期日之記載無效
        ，是系爭本票應視為見票即付，業如前述，而本件執票
        人即相對人乃於97年6 月9 日向抗告人提示系爭本票付
        款，是就此部分之利息請求，僅得自97年6 月9 日起，
        按年息百分之6 計算之利息，原裁定就此部分之利息乃
        係自97年3 月1 日起計算，即屬有誤，抗告人就此部分
        提起抗告，即屬有據，應予准許。
      3.從而，相對人就原裁定附表編號1 之本票，請求自97年
        3 月1 日起至97年6 月8 日止，按年息百分之6 計算之
        利息，為無理由，應予駁回。
    (三)就原裁定附表編號2至11部分：
      相對人提出原裁定附表編號2 至11之10紙本票，已記載發
      票人、發票日、票面金額、到期日等項，又雖未記載付款
      地，惟發票人甲○之住所設於桃園縣桃園市○○○街101
      號7 樓，業據抗告人於抗告狀中記載明確，依票據法第12
      0 條第4 項、第5 項之規定，應以上址為付款地，核屬本
      院轄區，則原裁定予以准許，形式上審查即無不合。抗告
      人就原裁定此部分之內容，有何違誤之處，並未說明，是
      抗告人就此部分之抗告，即屬無理，應予駁回。
四、據上論結，本件抗告為一部有理由、一部無理由，依非訟事
    件法第46條、第21條第2 項、第24條第1 項，民事訴訟法第
    495 條之1 第1 項、第449 條第1 項、第492 條前段、第79
    條，裁定如主文。
中    華    民    國    98    年    2     月    27    日
                  民事第三庭  審判長法  官  張天民
                                    法  官  林曉芳
                                    法  官  陳心婷
正本係照原本作成。
如不服本裁定，僅得於收受本裁定正本送達後10日內，以適用法
規顯有錯誤為理由，向本院提出再抗告狀，（須附繕本一份及繳
納再抗告裁判費新台幣1,000 元），經本院許可後紿可再抗告。
中    華    民    國    98    年    2     月    27    日
                                    書記官  林君燕


司法院資訊處製作；財團法人民間司法改革基金會備份。
